臺灣高等法院高雄分院刑事判決　　　　100年度上易字第807號
上　訴　人　臺灣高雄地方法院檢察署檢察官
被　　　告　吳宜溱
選任辯護人　王進勝律師
　　　　　　江雍正律師
　　　　　　陳慧錚律師
上列上訴人因被告電子遊戲場業管理條例案件，不服臺灣高雄地
方法院100 年度易字第493 號中華民國100年7月12日第一審判決
（起訴案號：臺灣高雄地方法院檢察署99年度偵字第32022 號）
，提起上訴，本院判決如下：
    主  文
上訴駁回。
    理  由
一、公訴意旨略以：吳宜溱與黃玉妹（業經原審法院判處罰金新
    臺幣《下同》2 萬元）分別為址設高雄市○○區○○街31號
    、33號領有電子遊戲場營業級別證之「華登電子遊戲場」、
    「錢櫃電子遊戲場」負責人，共同基於意圖營利，供給賭博
    場所、聚眾賭博財物及賭博之犯意聯絡，在上開公眾得出入
    之遊戲場內，擺設如附表所示電子遊戲機臺共83臺（附表編
    號4 「賽馬雙人座」，起訴書誤載為5 台、含IC版15塊），
    供不特定之人賭博財物，並僱用有犯意聯絡之吳光華、吳崇
    德及林佩紅（經原審法院各判處罰金1 萬元）擔任店員，由
    林佩紅負責開分、洗分，吳光華及吳崇德則負責兌換現金等
    工作；其賭博方法為賭客持現金以10：1 之比率兌換代幣投
    入機臺把玩，由機臺內之IC板程式決定偶然之輸贏，機臺上
    顯示之分數據遊戲規則而倍數增減，賭客可請店員就機臺上
    所顯示之分數加以計算後（洗分），以1 ：10之比率兌換現
    金，藉此射倖之賭博方式，計算輸贏。適賭客陳瑞元（業經
    原審法院判處罰金5,000 元）基於賭博之犯意，於民國99年
    10月5 日10時許起，在上開遊戲場內以4,000 元兌換400 枚
    代幣後，賭玩「LC-88 」（水果盤）遊戲機臺，至同日13時
    許，陳瑞元不繼續把玩，示意林佩紅至機臺將累積之分數洗
    分，林佩紅洗分後即將洗分卡交付陳瑞元，陳瑞元將洗分卡
    放至機臺上，示意欲兌換現金，即由吳光華取走洗分卡，吳
    光華於同日13時9 分許，以門號0000000000行動電話發送內
    容「3800」簡訊至吳崇德持用門號0000000000之行動電話內
    ，吳崇德獲知訊息後，即自外騎乘機車至上開遊戲場，由吳
    光華交付賭金3,800 元予吳崇德，吳崇德與陳瑞元旋即陸續
    進入後方廁所，交付賭金3, 800元予陳瑞元，陳瑞元於離開
    遊戲場時，旋為警持搜索票查獲扣得上開賭金3,800 元，並
    扣得如附表所示電子遊戲機臺共83臺（含IC版94塊）等物，
    始悉上情。因認被告吳宜溱有與黃玉妹共同涉犯刑法第266
    條第1 項前段賭博罪、第268 條前段之意圖營利供給賭博場
    所罪及同條後段之意圖營利聚眾賭博罪嫌。
二、公訴人認被告吳宜溱涉犯上開圖利供給賭博場所、聚眾賭博
    等罪嫌，無非以被告吳宜溱坦承確為華登電子遊戲場負責人
    ，暨證人即被告黃玉妹、陳瑞元之供證，並有99年度聲搜字
    第1514號搜索票、高雄縣政府警局察搜索扣押筆錄、扣押物
    品目錄表、扣押物及現場照片1 份、華登電子遊戲場商業登
    記資料查詢2 紙、門號0000000000號（吳光華持用）、0000
    000000號（吳崇德持用）之雙向通聯紀錄、申請書及基本資
    料查詢等據資料可資佐證，為其論據。訊據被告吳宜溱堅決
    否認有上揭意圖營利供給賭博場所等犯行，辯稱：我雖為華
    登電子遊戲場負責人，但自99年4 月間起，因糖尿病、高血
    壓、慢性腎衰竭、冠心病等慢性病之病情加劇，經常進出醫
    院，自身難保，而未再經營、管理華登電子遊戲場；且我原
    有一名員工楊雅惠，也不知道她跑到哪裡去，我也沒有再發
    薪水了；而吳光華、吳崇德、林佩紅等人，均非我所僱請；
    故不知上情，我原先擺設的機台是益智遊戲，黃玉妹前來探
    病時，我病情很嚴重，與她所講是在無意識情形所為，並不
    確實，我並沒有要共同經營的意思，當時也沒有聽到黃玉妹
    在講什麼等語。
三、按犯罪事實，應依證據認定之，無證據不得認定犯罪事實；
    又不能證明被告犯罪者，應諭知無罪之判決；刑事訴訟法第
    154 條第2 項、第301 條第1 項分別定有明文。次按認定不
    利於被告之證據須依積極證據，苟積極證據不足為不利於被
    告事實之認定，即應為有利被告之認定，更不必有何有利之
    證據；又犯罪事實之認定，應憑證據，如無相當之證據，或
    證據不足以證明，自不得以推測或擬制之方法，以為裁判之
    基礎；最高法院30年上字第816 號判例、40年台上字第86號
    判例可資參照。
四、經查： .
  (一)、證人林佩紅於原審審理時證稱：「我自99年8 月間起，任
      職『錢櫃電子遊戲場』擔任開分、洗分等工作，我是受僱
      黃玉妹；從我任職開始，『錢櫃電子遊戲場』與華登電子
      遊戲場就相通，中間有走道，只有一個櫃臺，使用相同代
      幣，機臺開分、洗分之比例一樣，所以就我的認知，該處
      都是屬於『錢櫃電子遊戲場』，並沒有分什麼『錢櫃電子
      遊戲場』、華登電子遊戲場；且外面的招牌也只有『錢櫃
      電子遊戲場』，並無所謂『華登電子遊戲場』；又我於帳
      務交接時，只有一份帳，並未分33號、31號的帳；我之前
      並未見過被告吳宜溱，是在開庭時才看到」等語（見原審
      卷(二)第151 至154 頁）。原審同案被告吳光華於原審行準
      備程序時亦陳稱：「我是在錢櫃電子遊戲場任職」（見原
      審卷(一)第62頁）等語。被告黃玉妹於準備程序時陳稱：「
      我是『錢櫃電子遊戲場』的負責人，在庭的吳光華、林佩
      紅都是我的員工，我經營該這間『錢櫃電子遊戲場』已10
      餘年」等語（見原審卷(一)第64頁）。準此，林佩紅及吳光
      華均係受僱於黃玉妹，並均在「錢櫃電子遊戲場」擔任店
      員，而非受僱於被告吳宜溱等情，為真實可信。又高雄市
      鳳山區○○街31號、33號雖分別登記為「華登電子遊戲場
      」、「錢櫃電子遊戲場」（兩電子遊戲場間互通），然依
      該兩址之招牌僅有「錢櫃電子遊戲場」，並僅一個櫃臺、
      使用相同代幣及機臺開分、洗分比例相同等情事以觀，該
      兩址實際上均為黃玉妹經營「錢櫃電子遊戲場」所用，而
      無所謂「華登電子遊戲場」之存在；是本件賭博犯行應與
      被告吳宜溱無關。
  (二)、證人黃玉妹於原審審理時另證稱：「我自10幾年前承租該
      處時起，『錢櫃電子遊戲場』與『華登電子遊戲場』就是
      相通的，我承租33號及31號的後半段，而31號前半段是吳
      宜溱承租、請領『華登電子遊戲場』的部分，剛開始吳宜
      溱自己做她的6 臺機臺，而我做我的。吳宜溱自99年4 月
      間生病後，就未再管理『華登電子遊戲場』，我到醫院跟
      吳宜溱說你沒有小姐了，你的機臺與我的機臺代幣不相通
      ，我想把妳的機臺移走，由我來承租，吳宜溱回答說妳自
      己看著辦；我就去跟屋主說31號前半段改由我來承租，31
      號與33號屋主是姊妹關係，租金33號是25,000元，31號後
      半段及其二樓之租金是10,000元，後來擴及到31號前半段
      ，又給了10,000元，所以我自99年6 、7 月開始就連同31
      號前半段部分也承租，而擴大營業範圍；又一開始並沒有
      做賭博行為，因為生意不好作，從99年5 、6 月間起，開
      始有這樣的賭博方式；扣案的機臺全部都是我所有的」等
      語（見原審卷(二)第155 至159 頁），並有被告吳宜溱之診
      斷證明書2 紙可憑（見原審卷(二)第81、114 頁）。依證人
      黃玉妹上開證述內容觀之，「華登電子遊戲場」之場址自
      99年6 、7 月間已改由黃玉妹承租，擴大「錢櫃電子遊戲
      場」營業範圍，被告原經營之「華登電子遊戲場」之機臺
      移走已遭移走之事實，已堪認定。又上揭為警查扣之機臺
      均屬黃玉妹經營「錢櫃電子遊戲場」之物品，且吳光華、
      林佩紅均為黃玉妹僱用之人等情，既經黃玉妹證述在卷，
      本件應僅屬黃玉妹個人經營「錢櫃電子遊戲場」之行為，
      殊難以「錢櫃電子遊戲場」與「華登電子遊戲場」場址互
      通，被告吳宜溱曾向黃玉妹回答稱「妳自己看著辦」之片
      段之言語，即遽以認定被告吳宜溱與黃玉妹有共同圖利供
      給賭博場所、聚眾賭博及普通賭博等犯意之聯絡及行為之
      分擔。
  (三)、再者，被告吳宜溱確實因慢性腎衰竭、糖尿病、高血壓及
      尿毒症（長期洗腎）等疾病纏身，先後自99年4 月25日至
      99年5 月28日、99年7 月31日至99年8 月5 日、99年9 月
      18日至99年9 月24日、99年9 月27日至99年9 月30日、10
      0 年5 月5 日至100 年6 月4 日、100 年6 月14日至100
      年7 月18日、100 年8 月5 日至100 年8 月19日於國軍高
      雄總醫院住院治療等情，亦有國軍高雄總醫院附訴民眾診
      療服務處出具之診斷證明書3 紙暨中華民國身心障礙手冊
      影本乙紙附卷可憑（見原審卷(二)第81、114 頁及本院卷）
      ，依此而論，被告吳宜溱因糖尿病、慢性腎衰竭等疾病纏
      身，無心亦無力經營管理「華登電子遊戲場」，益見被告
      吳宜溱上揭所辯，尚屬可信。
  (四)、至檢察官所舉之黃玉妹、陳瑞元之供證，暨99年度聲搜字
      第1514號搜索票、高雄縣政府警局察搜索扣押筆錄、扣押
      物品目錄表（見警卷第5 頁、第38至50頁）、扣押物及現
      場照片1 份（見警卷第151 至239 頁）及門號0000000000
      號（吳光華持用）、0000000000號（吳崇德持用）之雙向
      通聯紀錄、申請書及基本資料查詢（見偵查卷第33、34頁
      ，原審卷(二)第26至32頁）暨證人吳崇德於警訊、蔡耀順（
      查獲員警）於檢察官偵查中之證詞等據資料，均僅能證明
      原審同案被告黃玉妹於上開時地經營「錢櫃電子遊戲場」
      ，並僱用吳光華、吳崇德、林佩紅擔任店員，以「LC-88
      」（水果盤）遊戲機臺，與賭客陳瑞元賭博財物，陳瑞元
      並持記分卡向吳崇德換得現金3,800 元等圖利供給賭博場
      所、聚眾賭博等犯行，尚難採為不利於被告吳宜溱之證據
      。
  (五)、綜上所述，被告吳宜溱雖為「華登電子遊戲場」負責人，
      然因其疾病纏身早已未再經營管理，而由黃玉妹接手營運
      ，是本件為黃玉妹與林佩紅、吳光華、吳崇德所為，而與
      被告吳宜溱無涉；公訴人所舉之證據，均不足以證明被告
      吳宜溱有公訴意旨所指圖利供給賭博場所、聚眾賭博等犯
      行，無從使本院形成不致有所懷疑，而得確信被告有罪之
      心證。此外，復查無其他積極證據足以證明被告吳宜溱確
      有公訴人所指之圖利供給賭博場所、聚眾賭博等犯行，揆
      諸首開說明，被告吳宜溱被訴圖利供給賭博場所、聚眾賭
      博及普通賭博等三罪均屬不能證明。
五、原審因而以不能證明被告吳宜溱犯圖利供給賭博場所、聚眾
    賭博及普通賭博等罪，而為被告吳宜溱無罪之諭知，核無違
    誤。檢察官上訴意旨，雖以黃玉妹於原審審理中證稱：「華
    登電子遊戲場」係登記在被告吳宜溱名下，但因被告吳宜溱
    生病無法親自管理，其曾到醫院向被告吳宜溱表示將「華登
    電子遊戲場」轉由其經營，被告吳宜溱回答『妳自己看著辦
    』等語，足見被告吳宜溱在生病期間已委任（積極委託或消
    極容任）黃玉妹代為經營，故被告吳宜溱與黃玉妹仍有共同
    賭博之犯意聯絡云云，指摘原判決諭知被告吳宜溱無罪不當
    。惟證人黃玉妹於原審審理中係證稱：「我到醫院跟吳宜溱
    說你沒有小姐了，你的機臺與我的機臺代幣不相通，我想把
    妳的機臺移走，由我來承租，吳宜溱回答說你自己看著辦」
    、「我就去跟屋主說31號前半段改由我來承租，31號與33號
    屋主是姊妹關係，租金33號是25,000元，31號後半段及其二
    樓之租金是10,000元，後來擴及到31號前半段，又給了10,0
    00 元，所以我自99年6 、7 月開始就連同31號前半段部分
    也承租，而擴大營業範圍；又一開始並沒有做賭博行為，因
    為生意不好作，從99年5 、6 月間起，開始有這樣的賭博方
    式；扣案的機臺全部都是我所有的」等語（見原審卷(二)第15
    5 至159 頁），依證人黃玉妹上揭所述，證人黃玉妹之目的
    係要將「華登電子遊戲場」之所在地點改由其承租擴大「錢
    櫃電子遊戲場」之經營範圍。又依卷內之資料，並無確切事
    證足以證明被告吳宜溱就「華登電子遊戲場」之經營權，有
    與黃玉妹達成轉讓、合夥經營或由黃玉妹處取得利得等之情
    事；況本案扣案之機臺全部均為黃玉妹所有之事，亦據黃玉
    妹供明在卷。本案並無證據足以證明被告吳宜溱就上揭被訴
    圖利供給賭博場所、聚眾賭博及普通賭博等罪，與黃玉妹間
    有共同犯意之聯絡及行為之分擔。檢察官仍猶執前詞，指摘
    原判決不當，為無理由，應予駁回。
六、至原審同案被告黃玉妹、林佩紅、吳光華、吳崇德、陳瑞元
    等五人部分，均經原審判決確定，自不另論列，附此敘明。
據上論斷，應依刑事訴訟法第368 條，判決如主文。
本案經檢察官方娜蓉到庭執行職務。
中    華    民    國  100     年    9     月    6     日
                  刑事第四庭    審判長法  官  蕭權閔
                                      法  官  吳進寶
                                      法  官  唐照明
以上正本證明與原本無異。
不得上訴。
中    華    民    國  100     年    9     月    6     日
                                      書記官  陳靖華
附表：
 ┌──┬────────┬───────────┐
 │編號│品名            │數量                  │
 ├──┼────────┼───────────┤
 │1   │滿貫大亨        │3台(含IC版3塊)        │
 ├──┼────────┼───────────┤
 │2   │幸運鬥地主      │3台(含IC版3塊)        │
 ├──┼────────┼───────────┤
 │3   │HUGA            │2台(含IC版2塊)        │
 ├──┼────────┼───────────┤
 │4   │賽馬雙人座      │6台(含IC版18塊)       │
 ├──┼────────┼───────────┤
 │5   │BAR             │3台(含IC版3塊)        │
 ├──┼────────┼───────────┤
 │6   │皇冠13支        │3台(含IC版3塊)        │
 ├──┼────────┼───────────┤
 │7   │7PK             │22台(含IC版22塊)      │
 ├──┼────────┼───────────┤
 │8   │大舞台          │1台(含IC版1塊)        │
 ├──┼────────┼───────────┤
 │9   │春秋二代        │1台(含IC版1塊)        │
 ├──┼────────┼───────────┤
 │10  │小瑪莉(BAR)     │2台(含IC版2塊)        │
 ├──┼────────┼───────────┤
 │11  │EZ TOUCH        │1台                   │
 ├──┼────────┼───────────┤
 │12  │超世紀賓果      │2台(含IC版2塊)        │
 ├──┼────────┼───────────┤
 │13  │麻雀物語        │2台(含IC版2塊)        │
 ├──┼────────┼───────────┤
 │14  │吉宗            │3台(含IC版3塊)        │
 ├──┼────────┼───────────┤
 │15  │無想轉生        │3台(含IC版3塊)        │
 ├──┼────────┼───────────┤
 │16  │超悟空          │10台(含IC版10塊)      │
 ├──┼────────┼───────────┤
 │17  │LC-88           │16台(含IC版16塊)      │
 └──┴────────┴───────────┘